臺灣高等法院臺中分院刑事判決　　　 100年度上易字第1505號
上　訴　人　臺灣苗栗地方法院檢察署檢察官
被　　　告　林賢政
　　　　　　劉國寶
上列上訴人因被告等誣告案件，不服臺灣苗栗地方法院100年度
簡上字第55號中華民國100年10月13日第一審判決（聲請簡易判
決處刑案號：臺灣苗栗地方法院檢察署100年度偵字第1416號）
，提起上訴，本院判決如下：
    主  文
上訴駁回。
    理  由
一、按依刑事訴訟法第350條、第361條、第362條、第367條規定
    ，不服地方法院之第一審判決而上訴者，須提出上訴書狀，
    並應敘述具體理由，為上訴必備之程式；其所提出之書狀未
    敘述上訴理由，或僅曾以言詞陳述上訴理由者，均應於上訴
    期間屆滿後20日內補提理由書於第一審法院。第一審法院經
    形式審查，認逾期未補提上訴理由者，應定期間先命補正；
    逾期未補正者，為上訴不合法律上之程式，應以裁定駁回。
    倘已提出上訴理由，但所提非屬具體理由者，或已上訴但未
    提上訴理由，經審判長定期間補正仍未補正者，則應由第二
    審法院以上訴不合法律上之程式，判決駁回。而所謂具體理
    由，必係依據卷內既有訴訟資料或提出新事證，指摘或表明
    第一審判決有何採證認事、用法或量刑等足以影響判決本旨
    之不當或違法，而構成應予撤銷之具體事由，始克當之（例
    如：依憑證據法則具體指出所採證據何以不具證據能力，或
    依憑卷證資料，明確指出所為證據證明力之判斷如何違背經
    驗、論理法則）；倘僅泛言原判決認定事實錯誤、違背法令
    、量刑失之過重或輕縱，而未依上揭意旨指出具體事由，或
    形式上雖已指出具體事由，然該事由縱使屬實，亦不足以認
    為原判決有何不當或違法者（例如：對不具有調查必要性之
    證據，法院未依聲請調查亦未說明理由，或援用證據不當，
    但除去該證據仍應為同一事實之認定），皆難謂係具體理由
    ，俾與第二審上訴制度旨在請求第二審法院撤銷、變更第一
    審不當或違法之判決，以實現個案救濟之立法目的相契合，
    並節制濫行上訴（最高法院97年度台上字第892號刑事判決
    意旨參照）。
二、本件上訴人即臺灣苗栗地方法院檢察署檢察官於民國100年
    11月3日具狀向原審法院提起上訴，核其記載之上訴理由略
    為：(一)案發當時證人（即苗栗縣警察局頭份分局頭份分駐所
    所長）林盈達確有告知被告林賢政，將車牌借予他人，而該
    人事後拒不返還，應以侵占方式處理，並為被告林賢政查詢
    借用者之年籍資料，雖查詢結果，借用者所留資料均為虛假
    而無法確認告訴對象，然斯時證人林盈達曾對被告林賢政解
    釋，此種情形依舊可提侵占告訴，乃被告林賢政為免除繁瑣
    之處理程序（需先發存證信函終止借貸關係，再行提告）及
    期間陸續產生違規稅金之繳納，並達成註銷車牌之目的，主
    動提及意欲改報失竊，經證人林盈達再次告以此情形非屬失
    竊時，被告林賢政即又追問如何得以註銷車牌，此時證人林
    盈達即明確告知，車牌失竊、遺失或侵占等，均得於向警方
    報案後前往監理站註銷，但被告林賢政上開情形，除告侵占
    外，餘均有涉及誣告罪嫌，並未建議被告林賢政報案主張遺
    失等情，業據證人林盈達於原審審理時具結證述綦詳，由此
    顯見，被告林賢政於不知情之證人（即同所員警）劉兆傑為
    其製作報案筆錄前，即已知悉其所遭遇之狀況並非車牌遺失
    ，若報遺失，將涉及誣告罪，於此情形下，被告林賢政竟仍
    向證人劉兆傑表示車牌遺失而製作報案筆錄，難認其主觀上
    並無誣告他人之犯意。(二)被告林賢政雖辯稱：係證人林盈達
    建議其以遺失方式處理，且證人即員警劉兆傑亦證稱：林盈
    達有說本案用遺失處理等語，然衡之常情，被告林賢政所述
    之狀況，與一般常見民眾報案遭竊而不知犯罪嫌疑人為何人
    之情況相似，而各該竊盜案中，從未有何因民眾不知財物遭
    何人竊取，即由員警建議改報遺失之情況發生（蓋此種建議
    ，對受理報案機關並無任何益處），可知被告林賢政係於透
    過證人林賢政之解釋，瞭解各該相關法律規定後，基於己身
    之自由意志，決意以遺失方式報案，並將此決定告知證人林
    盈達轉知證人劉兆傑，由此益證被告林賢政誣告犯意明顯。
    (三)至原審以被告劉國寶僅建議被告林賢政至派出所報案請求
    協助，並未偕同被告林賢政報案為由，認定被告劉國寶不構
    成誣告罪共犯，然被告劉國寶於本署偵訊中，業已供稱：伊
    當時是接受派出所警員建議，叫伊這樣報案（見同署99年度
    他字第1348號案件第13頁），顯見被告劉國寶應有偕同被告
    林賢政共同前往報案，足徵被告劉國寶與被告林賢政有共同
    誣告之犯意聯絡。原審判決，認事用法既有違誤，請將原判
    決撤銷，更為適當合法之判決云云。
三、本院查：
(一)、檢察官因不服上開臺灣苗栗地方法院之第一審判決，而於前
    述時間具狀敘明理由向原審法院提起上訴，則依刑事訴訟法
    第361條第2項之規定、該條項立法修正理由及上揭最高法院
    判決意旨，檢察官倘已提出上訴理由，但所提非屬具體理由
    者，即應由第二審法院以上訴不合法律上之程式，以判決駁
    回之；且上訴理由之具體與否係屬第二審法院審查範圍，不
    在命補正之列（參見法院辦理刑事訴訟案件應行注意事項第
    162點）。
(二)、經核上揭上訴人所提之上訴理由，要非屬所謂之具體理由（
    即須依據卷內既有訴訟資料或提出新事證，具體指摘或表明
    第一審判決有何採證認事、用法或量刑等足以影響判決本旨
    之不當或違法，而構成應予撤銷之具體事由，始克當之【例
    如：依憑證據法則具體指出所採證據何以不具證據能力，或
    依憑卷證資料，明確指出所為證據證明力之判斷如何違背經
    驗、論理法則】，最高法院97年度臺上字第892號判決意旨
    參見）。又查，檢察官上開上訴理由所指摘各節，均經原審
    判決詳予剖析論述，說明採證之理由（見原審判決書第2至
    5頁）。原審已依憑卷內證據逐一敘明得心證之理由，並詳
    為論敘檢察官所舉證據，均不能證明被告涉犯刑法第171條
    第1項未指定犯人誣告罪嫌，俱有卷內證據可資覆按，核無
    任何憑空推論之情事，所為論斷，亦與經驗法則、論理法則
    ，均屬無違。是以，檢察官上訴之上開理由，均非本於案內
    具體之卷證資料，或提出其他新事證，以指摘或表明第一審
    判決有何採證認事、用法或量刑等足以影響判決本旨之不當
    或違法，而可構成應予撤銷之具體事由。
四、綜上所述，檢察官提起之上訴理由既非前開說明所謂之具體
    理由，則揆諸前揭最高法院判決之意旨，及依「程序優先於
    實體」之刑事訴訟法原則，本件檢察官上訴即不合法定上訴
    程式，而應予駁回，並不經言詞辯論為之。
據上論斷，應依刑事訴訟法第367條前段、第372條，判決如主文
。
中    華    民    國   100    年    11    月    30    日
            刑事第九庭    審判長法  官  劉  登  俊
                                法  官  陳  得  利
                                法  官  陳  宏  卿
以上正本證明與原本無異。
不得上訴。
                                書記官  林  振  甫
中    華    民    國   100    年    11    月    30    日